臺灣雲林地方法院民事判決　九十一年度訴字第二四○號
　　原　　　告　己○○
　　　　　　　　庚○○
　　被　　　告　戊○○
　　　　　　　　甲○○○
　　　　　　　　丙○○
　　　　　　　　乙○○
　　訴訟代理人　丁○○
右當事人間請求所有權移轉登記事件，本院判決如左：
    主    文
原告之訴駁回。
訴訟費用由原告負擔。
    事    實
甲、原告方面：
一、聲明：
（一）被告戊○○、甲○○○、丙○○應將坐落雲林縣虎尾鎮○○段五四一號、地目
      建、面積六一０．０九平方公尺土地辦理分割，並將附圖二所示Ａ部分、面積
      七八平方公尺分歸被告戊○○取得；其餘部分，面積五三二．０九平方公尺分
      歸被告戊○○、甲○○○、丙○○共同取得，並按戊○○七四．五二平方公尺
      ，甲○○○一五二．五二平方公尺，丙○○三０五．０五平方公尺之比例，保
      持共有。
（二）被告戊○○應將前項分得Ａ部分、面積七八平方公尺，辦理所有權移轉登記與
      原告二人，並按所有權應有部分各二分之一比例保持共有。
（三）被告乙○○應將坐落雲林縣虎尾鎮○○段五四二地號、地目建、面積四二．六
      六平方公尺土地內，分割如附圖二所示Ｂ部分、面積二平方公尺，並將該土地
      辦理所有權移轉登記與原告二人，由原告二人按所有權應有部分各二分之一比
      例保持共有。
（四）訴訟費用由被告負擔。
二、陳述：
（一）被告戊○○之配偶廖服芎與原告之父顏羊羔前因土地所有權移轉登記事件，於
      民國五十九年十二月二十六日，在本院五十九年度訴字第九七一號所有權移轉
      登記事件成立訴訟上和解。廖服芎願就重測前坐落雲林縣虎尾鎮○○段五三─
      一０號〔重測後編為同虎尾鎮○○段五四一號〕土地內甲部分、面積五四平方
      公尺，乙部分、面積二四平方公尺，及重測前五三─三號〔重測後編為同虎尾
      鎮○○段五四二號〕甲部分、面積二平方公尺土地，出賣與顏羊羔，價款新台
      幣〔下同〕二萬八千四百四十八元，並約定土地辦理分割後移轉所有權登記與
      原告顏羊羔，有和解書為據。
（二）惟廖服芎不依和解條款，將出賣之土地辦理分割登記後移轉所有權登記與顏羊
      羔，顏羊羔乃依和解條款，將應付之價款二萬八千四百四十八元，以存證信函
      郵寄廖服芎收受。詎廖服芎拒收，顏羊羔乃代繳土地增值稅一萬六千二百零四
      元，並將應付之其餘價款一萬二千二百四十四元，以匯票一張並附存證信函郵
      寄廖服芎收受，然廖服芎仍予拒收。顏羊羔不得已，乃於六十八年七月二十八
      日，以本院六十八年度存字第二七九號提存在案。系爭土地買受人顏羊羔已依
      五十九年訴字第九七一號和解條件履行應付之價款完畢，惟因出賣人廖服芎不
      依和解條件，將出賣之系爭土地分割，致顏羊羔聲請雲林縣虎尾地政事務所辦
      理登記，因系爭買賣土地未辦理分割，致無法移轉所有權登記為由駁回，其應
      負遲延責任。嗣廖服芎於七十一年七月四日死亡，該土地由其配偶戊○○繼承
      ，有土地登記謄本為據，是戊○○就前開出賣之系爭土地，應負辦理所有權移
      轉登記之義務。
（三）系爭五四一號土地，其共有人為甲○○○、丙○○、戊○○三人，應有部分分
      別為甲○○○四分之一、丙○○四分之一、戊○○四分之一。戊○○繼承出賣
      人廖服芎之系爭土地，因怠於辦理分割後並移轉登記與原告二人，為此依民法
      第二百四十二條之規定，由原告代位行使權利。因此，被告應就系爭五四一號
      土地辦理分割登記，並就戊○○分得附圖二所示Ａ部分、面積七八平方公尺，
      辦理所有權移轉登記與原告二人，由原告按應有部分各二分之一比例保持共有
      。其餘部分，面積五三二．０九平方公尺分歸被告戊○○、甲○○○、丙○○
      共同取得，並按戊○○七四．五二平方公尺，甲○○○一五二．五二平方公尺
      ，丙○○三０五．０五平方公尺比例保持共有。
（四）被告乙○○所有坐落雲林縣虎尾鎮○○段五四二地號、地目建、面積四二．六
      六平方公尺土地，係繼承廖服芎之子即被繼承人廖榮基而來，亦應受前開和解
      筆錄拘束。是被告乙○○應將系爭五四二號土地內，分割如附圖二所示Ｄ部分
      、面積二平方公尺，並將該土地辦理所有權移轉登記與原告二人，由原告按應
      有部分各二分之一比例保持共有。因被告無意將上開土地，辦理分割並移轉所
      有權登記與原告，為此提起本件訴訟等語。
三、證據：
（一）不動產土地買賣契約書影本一份。
（二）土地登記簿謄本二份、地籍圖謄本一份。
（三）和解筆錄影本一紙。
（四）匯票影本及匯票存根影本各一紙。
（五）存證信函影本二紙。
（六）土地增值稅收據影本二紙。
（七）提存書影本一紙。
（八）繼承系統表及戶籍謄本。
（九）本院八十九年度訴字第二七三號判決書及確定證明書影本。
乙、被告方面：
一、聲明：駁回原告之訴。
二、陳述：
（一）系爭五四一地號土地，如附圖二所示Ａ部分、面積七十八平方公尺，為被告戊○○、甲○○○、丙○○共有，同段系爭五四二地號土地，如附圖二所示Ｂ部
      分、面積二平方公尺為被告乙○○所有。系爭二筆土地，於六十八年前，其周
      圍環境尚未開發，被告家屬當時拆除違章房屋，並以三百坪土地配合規劃十米
      寬道路，又因雲林縣虎尾鎮○○路臨民族路口之違建未拆除，致使馬路不通，
      乃於六十八年間，再以二十三萬元代價，自費打通並銜接東側巷道。今日交通
      暢通，且地處雲林縣虎尾鎮鬧區，系爭土地價格，應高於公告現值。而系爭五
      四一地號土地，九十年七月公告現值為每平公尺一萬四千四百九十五元、系爭
      五四二地號土地，八十九年七月公告現值為每平方公尺一萬元，鄰近東興段八
      十八年土地交易價格為每坪三十萬元，折合每平方公尺為九萬零九百零九元，
      因此，該土地市價約相當於該年度公告現值之九倍。如被告同意以三倍計算，
      原告請求之系爭五四一地號土地，如附圖二所示Ａ部分、面積七十八平方公尺
      ，即達三百三十九萬一千八百三十元，系爭五四二地號土地，如附圖二所示Ｂ
      部分、面積二平方公尺，價值亦有六萬元。
（二）原告固起訴主張其父親顏羊羔付清價款後，認出賣人不辦分割土地以便辦理所
      有權移轉登記等語。惟查，本院五十九年度訴第九七一號和解筆錄第一項記載
      ：被告〔廖服芎〕願領受原告〔顏羊羔〕新台幣二萬八千四百四十八元後，才
      辦理土地分割及移轉登記。準此，依和解筆錄意旨，顏羊羔應在五十九年間，
      即應付清該款項，其因故未付，延至六十八年間始寄達匯票一萬二千二百四十
      四元一紙，且數額不符上述和解內容，遭出賣人拒收退回，同時還附帶告訴顏
      羊羔須補足土地增值差額。詎顏羊羔置之不理，將退回之款項，於六十八年七
      月二十八日轉向本院提存，有提存書及匯票影本足憑。查系爭土地，依五十九
      年公告現值為每坪六百五十元，六十八年三月間，已調整為每坪一千八百一十
      八元，土地增值近三倍。顏羊羔於六十八間，以該和解筆錄向地政機關辦理登
      記，竟未徵求地主同意，即以地主名義申報繳納增值稅，並從和解價金二萬八
      千四百四十八元中，自行扣除土地增值稅，向本院提存一萬二千二百四十四元
      ，罔顧土地增值利益，並剝削地主權益，其提存對被告不生效力。原告提起本
      件訴訟，顯無理由。
（三）再者，系爭土地原為廖服芎與第三人廖服本、廖服勇、廖啟昌等四人共有，該
      共有土地非經共有人全體同意，無法辦理土地分割，廖服芎對於系爭土地亦無
      自主權，顏羊羔知道並弄清此事後，竟採消極不付價金抵制，且未積極請求廖
      服芎辦理應有部分移轉登記，以確保其權益。因此，顏羊羔未請求改採應有部
      分移轉登記，可歸責於顏羊羔，出賣人並無義務催告，是原告未完成交易登記
      之請求權，已因十五年間未行使而消滅。原告雖有占用系爭土地事實，惟其土
      地使用權同意書未廢棄前，僅有使用權，並無所有權。職是，原告請求分割並
      辦理所有權移轉登記乙事，應無理由。
三、證據：
（一）系爭新舊市況對照圖影本一份。
（二）地價證明書影本一份。
（三）土地登記簿謄本三份。
（四）不動產土地買賣預約契約書影本一份。
（五）地價稅繳款書影本二紙。
（六）除戶戶籍謄本一份。
（七）複丈成果圖影本一份。
丙、本院依職權勘驗現場並囑託雲林縣虎尾地政事務所派員測量。
    理　　由
一、原告起訴主張：被告戊○○之配偶廖服芎於七十一年七月四日死亡，廖服芎前與
    原告之被繼承人顏羊羔，因請求土地所有權移轉登記事件，於五十九年十二月二
    十六日，經本院五十九年度訴字第九七一號成立訴訟上和解，廖服芎願將坐落雲
    林縣虎尾鎮○○段五三─一０號（即重測後虎尾鎮○○段五四一號之系爭土地）
    內甲部分（即附圖一所示甲部分）、面積五四平方公尺，乙部分（即附圖一所示
    乙部分）、面積二四平方公尺，及同段五三─三號（即重測後虎尾鎮○○段五四
    二號土地），甲部分（即附圖一所示甲部分）、面積二平方公尺，出賣與顏羊羔
    ，價款二萬八千四百四十八元，並約定土地辦理分割後移轉所有權登記與原告顏
    羊羔。詎廖服芎不依和解內容，將出賣之土地辦理分割後並移轉所有權登記與顏
    羊羔，顏羊羔乃將應付價款二萬八千四百四十八元，以存證信函郵寄廖服芎收受
    被拒，乃代繳土地增值稅一萬六千二百零四元，並扣除該土地增值稅後，將應付
    之其餘價款一萬二千二百四十四元，以存證信函並附匯票郵寄廖服芎收受，然廖
    服芎仍予拒收。顏羊羔不得已，於六十八年七月二十八日，以本院六十八年度存
    字第二七九號辦理提存，嗣向雲林縣虎尾地政事務所辦理所有權移轉登記，惟因
    系爭土地未辦理分割，致無法移轉所有權為由，經雲林縣虎尾地政事務所駁回。
    系爭土地買受人顏羊羔已依五十九年訴字第九七一號和解條件履行給付價款完畢
    ，惟因出賣人廖服芎不依和解條件，將系爭土地分割並辦理所有權移轉登記，自
    應負遲延責任。廖服芎於七十一年七月四日死亡，該土地由其配偶戊○○繼承，
    戊○○就前開出賣之系爭土地，應負分割並辦理所有權移轉登記義務。系爭五四
    一號土地，其共有人為甲○○○、丙○○、戊○○三人，應有部分分別為甲○○○四分之一、丙○○四分之一、戊○○四分之一。戊○○繼承出賣人廖服芎之系
    爭土地，因怠於辦理分割後移轉登記與原告，為此，由原告依民法第二百四十二
    條之規定代位行使權利。是被告應將系爭五四一號土地辦理分割登記，並就戊○○分得附圖二所示Ａ部分、面積七八平方公尺，辦理所有權移轉登記與原告，由
    原告按應有部分各二分之一比例保持共有。其餘部分，面積五三二．０九平方公
    尺分歸被告戊○○、甲○○○、丙○○共同取得，並按戊○○七四．五二平方公
    尺，甲○○○一五二．五二平方公尺，丙○○三０五．０五平方公尺比例保持共
    有。又被告乙○○所有坐落雲林縣虎尾鎮○○段五四二地號、地目建、面積四二
    ．六六平方公尺土地，係繼承廖服芎之子即被繼承人廖榮基而來，亦應受前開和
    解約定拘束。因此，被告乙○○應將系爭五四二號土地內，分割如附圖二所示Ｄ
    部分、面積二平方公尺，並將該土地辦理所有權移轉登記與原告，由原告按應有
    部分各二分之一比例保持共有。因被告無意將上開土地辦理分割，並移轉所有權
    登記與原告，為此提起本件訴訟等語。
二、被告則以：系爭五四一地號土地，如附圖二所示Ａ部分、面積七十八平方公尺，
    為被告戊○○、甲○○○、丙○○共有，同段系爭五四二地號土地，如附圖二所
    示Ｂ部分、面積二平方公尺，為被告乙○○所有。系爭土地，於六十八年前，其
    周圍環境尚未開發，被告家屬當時拆除違章房屋，並以三百坪土地配合規劃十米
    寬道路，又因雲林縣虎尾鎮○○路臨民族路口之違建未拆除，致使馬路不通，乃
    於六十八年間，再以二十三萬元代價，自費打通並銜接東側巷道，今日交通暢通
    ，且位處雲林縣虎尾鎮鬧區，系爭土地價格，應高於公告現值。而系爭五四一地
    號土地，九十年七月公告現值為每平公尺一萬四千四百九十五元、系爭五四二地
    號土地，八十九年七月公告現值為每平方公尺一萬元，鄰近東興段八十八年土地
    交易價格為每坪三十萬元，折合每平方公尺為九萬零九百零九元，因此，該土地
    市價，約相當於該年度公告現值之九倍。如被告同意以三倍計算，原告請求之系
    爭五四一地號土地，如附圖二所示Ａ部分、面積七十八平方公尺，即達三百三十
    九萬一千八百三十元，系爭五四二地號土地，如附圖二所示Ｂ部分、面積二平方
    公尺，價值亦有六萬元。原告主張其父親顏羊羔付清價款後，認出賣人不辦分割
    並辦理所有權移轉登記等語。惟查，本院五十九年度訴第九七一號和解筆錄第一
    項記載：被告（廖服芎）願領受原告（顏羊羔）二萬八千四百四十八元後，才辦
    理土地分割及移轉登記。準此，依和解筆錄意旨，顏羊羔應在五十九年間即付清
    該款項，其因故未付，延至六十八年間，始寄達匯票一萬二千二百四十四元，且
    數額不符上述和解內容，遭出賣人拒收退回，同時還附帶告訴顏羊羔須補足土地
    增值差額。詎顏羊羔置之不理，將退回之款項，於六十八年七月二十八日轉向本
    院提存。查系爭土地，依五十九年公告現值為每坪六百五十元，六十八年三月間
    ，已調整為每坪一千八百十八元，土地增值近三倍。顏羊羔於六十八間，以該和
    解筆錄向地政機關辦理登記，竟未徵求地主同意，即以地主名義申報繳納增值稅
    ，並從和解價金二萬八千四百四十八元中，自行扣除土地增值稅，向本院提存一
    萬二千二百四十四元，罔顧土地增值利益，其提存對被告不生效力。再者，系爭
    土地原為廖服芎與第三人廖服本、廖服勇、廖啟昌等四人共有，該共有土地非經
    共有人全體同意，無法辦理分割，廖服芎對於系爭土地亦無自主權，顏羊羔知道
    並弄清此事後，竟採消極不付價金抵制，且未積極請求廖服芎辦理應有部分移轉
    登記，以確保其權益，出賣人亦無義務催告，原告未完成交易登記之請求權，已
    因十五年間不行使而消滅。又原告雖占有系爭土地事實，惟其僅有使用權，並無
    所有權，是原告請求將系爭土地辦理分割並移轉所有權登記，難認有理由等語，
    置辯。
三、原告主張之事實，固據其提出不動產土地買賣契約書影本一份、土地登記簿謄本
    二份、地籍圖謄本一份、和解筆錄影本一紙、存證信函影本二紙、匯票影本一紙
    、匯票存根影本一紙、土地增值稅收據影本二紙、提存書影本一紙、繼承系統表
    及戶籍謄本、本院八十九年度訴字第二七三號判決書及確定證明書影本等物為證
    。被告戊○○、乙○○對於廖服芎前於五十九年十二月二十六日、與顏羊羔就系
    爭土地所有權移轉登記事件成立和解之事實，並不爭執，並有和解筆錄可證，此
    部分自堪信為實在。茲兩造所爭執者，厥以：（一）原告將和解內容對待給付價
    款二萬八千四百四十八元，於六十八年四月四日，以存證信函並附郵政匯票面額
    二萬八千四百四十八元，寄交廖服芎被拒，嗣代繳系爭土地登記增值稅一萬六千
    二百零四元，扣除該增值稅後，復以餘款一萬二千二百四十四元再以匯郵寄廖服
    芎收受遭拒，乃於六十八年七月二十八日，向本院辦理提存，其提存是否依債之
    本旨給付，而發生清償效力。
    （二）和解成立後，或上述清償提存後，原告請求權是否處於隨時得行使之狀態
    ，其遲至九十一年四月四日起訴，請求權是否罹於時效消滅等問題。經查：
（一）原告被繼承人顏羊羔與廖服芎前因所有權移轉登記事件，於五十九年十二月三
      十日，在本院成立訴訟上和解，和解內容約定：「一、被告〔廖服芎〕願領受
      原告新台幣貳萬捌仟肆佰肆拾捌元後將坐落虎尾鎮○○段五三之三號〔即重測
      後信義段五四二地號〕內如附圖〔一〕甲部分所示面積零點零零零貳公頃，同
      所五三之一０號〔即重測後信義段五四一地號〕內如附圖〔一〕甲部分所示面
      積零點零零伍肆公頃，同所五三之一０號內如附圖〔一〕乙部分所示面積零點
      零零貳肆公頃，同所五三之一號〔即重測後信義段五五０地號〕內如附圖〔一
      〕乙部分所示面積零點零零壹陸公頃土地辦理分割後移轉所有權登記與原告〔
      顏羊羔〕。二、訴訟費用由被告負擔。三、第一項分割及土地增值稅由被告負
      擔，移轉登記費用由原告負擔。」有本院五十九年度訴字第九七一號和解筆錄
      可稽。嗣廖服芎於七十一年七月四日死亡，由廖服芎配偶即被告戊○○、廖服
      芎之子廖榮基繼承。隨後廖榮基於八十九年十二月五日死亡，由廖榮基配偶即
      被告乙○○繼承等情，為兩造所不爭執，並有繼承系統表、戶籍謄本及土地登
      記簿謄本可稽，合先敘明。
（二）上開所有權移轉登記事件和解後，雙方當事人未即履行和解約定，顏羊羔乃於
      六十八年四月四日，將和解內容約定之對待應付價款二萬八千四百四十八元，
      以存證信函並附郵政匯票面額二萬八千四百四十八元，寄交廖服芎收受被拒。
      嗣顏羊羔為單獨辦理所有權移轉登記，乃由顏羊羔代繳系爭土地移轉登記所需
      土地增值稅一萬六千二百零四元，並於扣除該增值稅後，將餘款一萬二千二百
      四十四元，再以存證信函並檢附匯票郵寄廖服芎收受，仍遭廖服芎拒絕。顏羊
      羔旋於六十八年七月二十八日，以上開扣除土地增值稅後之餘款一萬二千二百
      四十四元，向本院辦理提存，惟因系爭土地未依和解內容辦理「分割」，致請
      求所有權移轉登記部分，經雲林縣虎尾地政事務所駁回，均為兩造所不爭執，
      並有存證信函、匯票、土地增值稅繳納通知書、提存書及雲林縣虎尾地政事務
      所駁回理由書等物足憑。按債權人對於已提出之給付，拒絕受領或不能受領者
      ，自提出時起，負遲延責任；債權人受領遲延，或不能確知孰為債權人而難為
      給付者，清償人得將其給付物，為債權人提存之。民法第二百三十四條、第三
      百二十六條分別定有明文。又清償提存，於債務人依債務本旨並依法定程序提
      存後，即生清償效力。本件和解內容所約定之對待給付價款二萬八千四百四十
      八元，已經顏羊羔於六十八年四月四日，以同面額匯票二萬八千四百四十八元
      寄交廖服芎被拒，已如上述。而依上開和解內容約定土地增值稅由被告負擔，
      則顏羊羔為辦理所有權移轉登記，代繳系爭土地移轉登記所需土地增值稅一萬
      六千二百零四元後，將餘款一萬二千二百四十四元，再以匯票寄交廖服芎收受
      遭拒，旋於六十八年七月二十八日辦理提存。參以移轉登記所需土地增值稅，
      既約定由廖服芎負擔，顏羊羔為辦理移轉登記之需，代廖服芎繳納土地增值稅
      ，應屬「無因管理」。而顏羊羔扣除該土地增值稅後，將餘款送達廖服芎遭拒
      ，於扣除該土地增值稅後，將餘額辦理提存，亦含有「抵銷」之意。是原告將
      和解對待給付價款二萬八千四百四十八元，寄交廖服芎被拒，乃代繳土地增值
      稅一萬六千二百零四元後，將餘款一萬二千二百四十四元，再以匯票寄交廖服
      芎收遭拒，於六十八年七月二十八日辦理提存，揆諸首開規定，應已生清償效
      力。因此，被告辯稱原告提存，不生清償效力等情，自難採信。
（三）按請求權，因十五年間不行使而消滅。但法律所定期間較短者，依其規定；又
      消滅時效，自請求權可行使時起算。民法第一百二十五條、第一百二十八條前
      段定有明文。而消滅時效期間必須有起算點，否則無法計算時效期間。如以作
      為為目的之請求權，其時效期間自請求權可行使時起算；以不作為為目的之請
      求權，其時效期間應自義務人違反行為時起算。因此，所謂請求權可行使時，
      乃指權利人「得」行使請求權之狀況而言。至於義務人實際上能否給付，則非
      所問。在通常情形，於權利成立並生效時，請求權即可行使。又時效期間之起
      算，必須請求權之行使無法律上障礙，如有延期性抗辯權等法律上障礙時，則
      消滅時效不應進行，須至無法律上障礙而權利人不行使時，時效期間始開始進
      行。但屬於權利人「個人」障礙，並不影響時效之起算。請求權定有期限者，
      自期限屆至時起算，未定期限者，債權人得隨時請求，則消滅時效期間應自權
      利成立並生效時起算。附有停止條件或始期之請求權，自條件成就或期限屆至
      時起算。若所附之條件為純粹隨意條件者，因該條件純由「權利人意思」決定
      ，且繫於權利人「個人」之意思，亦不應影響時效之起算〔參施啟揚著民法總
      則七十六年版第三五二頁至三五四頁、王澤鑑著民法總則八十二年版第三三三
      頁至第三四四頁〕。
（四）本件和解內容第一項約定：「被告〔廖服芎〕願領受原告新台幣貳萬捌仟肆佰
      肆拾捌元後將坐落虎尾鎮○○段五三之三號〔即重測後信義段五四二地號〕內
      如附圖甲部分所示面積零點零零零貳公頃，同所五三之一０號〔即重測後信義
      段五四一地號〕內如附圖甲部分所示面積零點零零伍肆公頃，同所五三之一０
      號內如附圖乙部分所示面積零點零零貳肆公頃，同所五三之一號〔即重測後信
      義段五五０地號〕內如附圖乙部分所示面積零點零零壹陸公頃土地辦理分割後
      移轉所有權登記與原告〔顏羊羔〕。」有和解筆錄可稽。從上開和解內容觀之
      ，該給付價金與分割並辦理所有權登記部分，屬於對待給付之約定，即原告〔
      顏羊羔〕將二萬八千四百四十八元交與被告〔廖服芎〕受領，被告即負有依和
      解內容約定辦理分割並移轉所有權義務。而給付上開價金與否，乃原告個人之
      隨意條件，其給付與否，屬權利人「個人」障礙，揆諸前述，並不影響時效之
      起算。因此，原告請求權自和解成立之日起，即處於隨時得給付上述價金、並
      請求被告辦理分割並移轉所有權之狀態至明。又原告於六十八年四月四日，將
      應給付價款二萬八千四百四十八元，寄交廖服芎被拒，乃代繳土地增值稅一萬
      六千二百零四元後，將餘款一萬二千二百四十四元，再以匯票寄交廖服芎收受
      遭拒，於六十八年七月二十八日辦理提存，應生清償效力，認定已如上述。因
      此，消滅時效期間起算點，無論從五十九年十二月三十日和解成立日起、或自
      六十八年七月二十八日提存清償後，至今均逾十五年之期間，且被告已為時效
      消滅抗辯，自屬有據。原告為顏羊羔之繼承人，自應繼承其一切權利義務，是
      原告提起本件訴訟，難認有理由。
四、綜合上述，原告請求權已逾十五年而罹於時效消滅，其起訴請求所有權移轉登記
    ，即屬無據。又原告既非前開土地之共有人，其併請求分割物，不應准許，應予
    駁回。
五、據上論結，原告之訴為無理由，依民事訴訟法第八十五條第一項前段、第七十八
    條，判決如主文。
中　　　華　　　民　　　國　　九十一　　年　　　八　　　月　　十四　　  日
                                    臺灣雲林地方法院民事庭
~B法　　　官　林秋火
右為正本係照原本作成
如對本判決上訴須於判決送達後二十日內向本院提出上訴狀。（須附繕本）
中　　　華　　　民　　　國　　九十一　　年　　　八　　　月　　 十四　　 日
~B法院書記官　洪秀虹
